【裁判字號】    99,訴,521
【裁判日期】    990521
【裁判案由】    違反毒品危害防制條例
【裁判全文】
臺灣彰化地方法院刑事判決               99年度訴字第521號
公  訴  人  臺灣彰化地方法院檢察署檢察官
被      告  甲○○
上列被告因違反毒品危害防制條例案件，經檢察官提起公訴（99
年度毒偵字第639號），本院改依簡式審判程序審理判決如下：
    主  文
甲○○施用第一級毒品，累犯，處有期徒刑玖月。
    事  實
一、甲○○前因施用毒品案件，經執行強制戒治後，於民國（下
    同）91年11月7日執行完畢釋放，復於上開強制戒治執行完
    畢釋放後5年內，自93年3月1日起至同年4月底某日止，犯連
    續施用第一級毒品罪，經本院以93年度訴字第387號判決判
    處有期徒刑1年確定；又因犯偽造文書罪，經本院以93年度
    簡字第111號判決判處有期徒刑6月確定；其後上開二罪經裁
    定合併定應執行刑有期徒刑1年4月確定，於94年10月12日執
    行完畢。詎仍不知悔改，復基於施用第一級毒品海洛因之犯
    意，於99年3月3日下午4時許，在彰化縣社頭鄉○○村○○
    路○段333巷之福天宮廁所內處，以毒品海洛因加水置於針筒
    注射之方式，施用第一級毒品海洛因1次（該注射針筒已經
    甲○○丟棄而滅失）。嗣於99年3月5日下午3時許，其因他
    案為警持臺灣彰化地方法院檢察署檢察官核發之拘票，在彰
    化縣社頭鄉○○村○○路○段110巷9號之住處拘獲，警方得
    其同意採集尿液送驗，結果呈現可待因及嗎啡之陽性反應，
    始悉上情。
二、案經彰化縣警察局田中分局報請臺灣彰化地方法院檢察署檢
    察官偵查起訴。
    理  由
壹、程序部分：
    被告甲○○所犯之本案犯罪，係死刑、無期徒刑、最輕本刑
    為3年以上有期徒刑以外之罪。其於準備程序就上開被訴事
    實為有罪之陳述，經受命法官告知簡式審判程序之旨，並聽
    取其與公訴人之意見後，本院認無不得或不宜改依簡式審判
    程序進行之情事。爰依刑事訴訟法第273條之1第1項、第284
    條之1規定，裁定由受命法官獨任進行簡式審判程序，先予
    敘明。
貳、實體部分：
一、訊據被告對於上開事實坦承不諱；且於99年3月5日對被告所
    採集之尿液，經送檢驗後，結果呈現可待因及嗎啡之陽性反
    應，有彰化縣警察局田中分局委託檢驗尿液代號與真實姓名
    對照認證單，及詮昕科技股份有限公司99年3月19日報告編
    號00000000號濫用藥物尿液檢驗報告各1紙在卷可憑。足認
    被告之自白與事實相符，應可採信。本案事證明確，被告上
    開施用第一級毒品之犯行，堪以認定。
二、查被告前因施用毒品案件，經執行強制戒治後，於91年11月
    7日執行完畢釋放，復於上開強制戒治執行完畢釋放後5年內
    ，自93年3月1日起至同年4月底某日止，犯連續施用第一級
    毒品罪，經本院以93年度訴字第387號判決判處有期徒刑1年
    確定等節，有臺灣高等法院被告前案紀錄表1份在卷可稽。
    被告自上開強制戒治執行完畢釋放後，距離本案犯罪，期間
    雖已超過5年，惟按「毒品危害防制條例於92年7月9日修正
    公布，自93年1月9日施行，其中第20條、第23條將施用毒品
    之刑事處遇程序，區分為『初犯』及『5年內再犯』、『5年
    後再犯』。依其立法理由之說明：『初犯』，經觀察、勒戒
    或強制戒治後，應為不起訴處分或不付審理之裁定；經觀察
    、勒戒或強制戒治執行完畢釋放後，『5年內再犯』者，因
    其再犯率甚高，原實施之觀察、勒戒及強制戒治既已無法收
    其實效，爰依法追訴或裁定交付審理。至於經觀察、勒戒或
    強制戒治執行完畢釋放後，『5年後再犯』者，前所實施之
    觀察、勒戒或強制戒治已足以遮斷其施用毒品之毒癮，為期
    自新及協助其斷除毒癮，仍適用『初犯』規定，先經觀察、
    勒戒或強制戒治之程序。從而依修正後之規定，僅限於『初
    犯』及『5年後再犯』二種情形，始應先經觀察、勒戒或強
    制戒治程序。倘被告於5年內已再犯，經依法追訴處罰，縱
    其第3次（或第3次以上）再度施用毒品之時間，在初犯經觀
    察、勒戒或強制戒治執行完畢釋放5年以後，已不合於『5年
    後再犯』規定，且因已於『5年內再犯』，顯見其再犯率甚
    高，原實施之觀察、勒戒或強制戒治，已無法收其實效，即
    應依該條例第10條處罰。」最高法院有97年度第5次刑事庭
    會議決議可循。因被告在上開強制戒治執行完畢釋放後5年
    內，曾再犯如上所述之施用毒品罪，是被告本案所為，仍合
    於毒品危害防制條例第23條第2項所定之追訴要件，自應依
    法論科。
三、按海洛因為毒品危害防制條例第2條第2項第1款所明定之第
    一級毒品，不得非法持有、施用。核被告所為，係犯毒品危
    害防制條例第10條第1項之施用第一級毒品罪；其為施用第
    一級毒品而持有海洛因之低度行為，已為其施用之高度行為
    吸收，不另論罪。又被告曾因犯連續施用第一級毒品罪，經
    本院以93年度訴字第387號判決判處有期徒刑1年確定，又因
    犯偽造文書罪，經本院以93年度簡字第111號判決判處有期
    徒刑6月確定，其後上開二罪經裁定合併定應執行刑有期徒
    刑1年4月確定，於94年10月12日執行完畢等節，有上開臺灣
    高等法院被告前案紀錄表在卷可按。被告於上開徒刑執行完
    畢後，5年以內故意再犯本案有期徒刑以上之罪，為累犯，
    應依刑法第47條第1項規定加重其刑。
四、刑事法所處罰之施用毒品行為，係屬藥物濫用、物質依賴，
    自殘性明顯，侵害性卻隱晦之犯罪。基於施用毒品犯罪此一
    特性，毒品危害防制條例第10條第1、2項之刑罰，就須與同
    條例第20條之保安處分比擬觀察，而不應與一般犯罪之刑罰
    等量齊觀。因此，對於施用毒品之犯罪行為人，刑罰之目的
    ，應側重在幫助其遠離毒品及戒除毒癮，俾其重返社會正常
    生活，故對其施以相當期間之徒刑，藉以隔離毒品、戒除依
    賴即可，過度監禁之結果，徒然虛擲其生命，並有浪費國家
    稅收之虞。爰審酌被告除上述累犯前科外，另有違反麻醉藥
    品管理條例、肅清煙毒條例、施用第一、二級毒品及竊盜等
    犯罪前科，有前揭臺灣高等法院被告前案紀錄表在卷可參，
    素行不佳；且其曾因施用毒品案件，經執行強制戒治及徒刑
    後，卻又再犯，顯見其未能悔改並記取教訓；惟念及施用毒
    品犯罪之本質，為戕害自我身心健康之行為，尚未嚴重破壞
    社會秩序或侵害他人權益，以及被告於犯後坦承犯行，態度
    良好，暨斟酌其犯罪之動機、目的、手段、智識程度為高中
    肄業及所生危害等一切情狀，檢察官於審理時，雖以言詞求
    為對被告量處有期徒刑1年，然本院經審酌上情後，認檢察
    官之求刑尚嫌過重，乃核情量處如主文所示之刑。
據上論斷，應依刑事訴訟法第273條之1第1項、第284條之1、第
299條第1項前段，毒品危害防制條例第10條第1項，刑法第11條
前段、第47條第1項，判決如主文。
本案經檢察官林于人到庭執行職務。
中    華    民    國    99    年    5     月    21    日
                  刑事第三庭    法  官  陳銘壎
以上正本證明與原本無異。
如不服本判決應於收受判決後10日內向本院提出上訴書狀，並
應敘述具體理由。其未敘述上訴理由者，應於上訴期間屆滿後
20日內向本院補提理由書（均須按他造當事人之人數附繕本）
「切勿逕送上級法院」。
中    華    民    國    99    年    5     月    21    日
                                書記官  楊筱惠
附錄本案論罪科刑法條全文：
毒品危害防制條例第10條第1項：
施用第一級毒品者，處6月以上5年以下有期徒刑。

司法院資訊處製作；財團法人民間司法改革基金會備份。
